【裁判字號】    99,抗,422
【裁判日期】    990420
【裁判案由】    聲請具保停止羈押
【裁判全文】
臺灣高等法院刑事裁定                   99年度抗字第422號
抗  告  人
即  被  告  甲○○
上列抗告人因犯殺人案件，聲請具保停止羈押，不服臺灣臺北地
方法院中華民國99年3月22日裁定（99年度聲字第609號），提起
抗告，本院裁定如下：
    主  文
抗告駁回。
    理  由
一、原裁定意旨略以：本件被告甲○○因殺人案件，前經訊問後
    ，認為被告所犯刑法第271條第1項殺人罪嫌重大，該罪法定
    刑為死刑、無期徒刑及10年以上有期徒刑，為最輕本刑5 年
    以上有期徒刑之罪，又被告另案待執行，並遭通緝，且係因
    知悉上情後恐被發監執行，始犯本案，顯有逃亡之虞，有刑
    事訴訟法第101條第1項第1款、第3款之羈押事由，於民國99
    年2月1日裁定被告羈押在案。查，被告涉嫌於98年11月9 日
    晚上11時25分許，在臺北市○○區○○路456 號臺北市政府
    警察局中山分局大直派出所前停車格所停放之車號8551－Ｑ
    Ｄ號巡邏警車內，持水果刀刺殺警員賴智彥致其死亡之事實
    ，業經證人鄭敏弘、王作平、江瑞祥、吳漢銘、林宏意、林
    正梧、劉元章於偵查中證述明確，並有馬偕紀念醫院乙種診
    斷明書及病歷資料、臺北市政府警察局中山分局處理相驗案
    件初步調查報告暨報驗書、（相）驗筆錄、臺灣臺北地方法
    院檢察署檢察官相驗屍體證明書、檢驗報告書、相驗及解剖
    照片、法務部法醫研究所解剖報告書、臺北市政府警察局鑑
    驗書等在卷可稽，及沾有血跡之水果刀一把、被告穿著之衣
    服扣案可證，被告亦坦認持扣案之水果刀朝被告頸、頭、身
    體等部位刺，足認被告所犯殺人罪嫌疑重大；而且，被告前
    因違反要塞堡壘地帶法、妨害公務、業務侵占等案件經減刑
    及定應執行有期徒刑10月確定，經臺灣士林地方法院檢察署
    檢察官通知未到案執行，而於98年9 月17日發布通緝；98年
    11 月9日晚間11時許，被告牽腳踏車行經台北市○○區○○
    路501巷78弄口，遇大直派出所值巡邏勤務之警員鄭敏弘盤
    查，經警員鄭敏弘查悉被告遭通緝，通知同事賴智彥前來支
    援，由被告乘坐警員賴智彥駕駛之巡邏警車前往大直派出所
    ，於車抵達大直派出所前停放停車格時，被告恐遭發監執行
    失去人身自由，為求脫困，因而持刀刺賴智彥各情，亦據證
    人鄭敏弘、被告供述甚詳，並有查捕逃犯作業查詢報表可稽
    ，顯見被告有亡之虞。由於被告持水果刀刺死警員賴智彥所
    涉殺人罪之犯罪性質，對社會治安影響重大，而被告因犯本
    案遭逮捕調查、移送檢方偵查及起訴本院審理，亦均坦認無
    固定住居所、其係靠家人匯錢至看守所供其開銷，自身並無
    剩餘多少錢財，自難以具保等手段加以替代；綜此可知，倘
    不繼續對被告實施羈押，勢必難期保全後續之審判及執行，
    本件羈押之原因仍然存在，羈押之必要性亦未消滅。至被告
    以其母親年邁，需回家照顧一節，並未提出任何資料佐證，
    且縱係屬實，亦無從解免其仍具有羈押之原因及必要性。此
    外復查無被告有符合刑事訴訟法第114條所列各款而不得駁
    回具保聲請之情形。從而，本件聲請具保停止羈押，並無理
    由，應予駁回等語。
二、抗告意旨略以：抗告人即被告自98年11月10日起即羈押於臺
    北看守所，並無逃亡紀錄，且被告已陳明伊母親之住所，被
    告自身亦無錢財，無法逃亡，另伊及律師皆已遞狀申請精神
    鑑定，原裁定明顯違反比例原則，故提起抗告云云。
三、按法院為羈押之裁定時，其本質上係屬為保全被告使刑事訴
    訟程序得以順利進行，或為保全證據，或為擔保嗣後刑之執
    行程序，或為防止被告反覆施行同一犯罪，而對被告實施剝
    奪其人身自由之強制處分，法院僅須在外觀上審查被告犯罪
    嫌疑是否重大，及有無賴此保全偵、審程序進行或執行而為
    此強制處分之必要，關於羈押原因之判斷，尚不適用訴訟上
    之嚴格證明原則，只需檢察官提出之證據在形式上足以證明
    被告犯罪嫌疑為已足。且被告之犯罪嫌疑是否重大，有無羈
    押之必要，俱屬事實問題，法院容有依法認定裁量之職權。
四、經查：本件抗告人即被告甲○○犯殺人案件，經原審法院訊
    問後，被告已就其所為殺人之事實坦承不諱。原審依憑被告
    之自白，參酌卷內人證物證資料，認被告涉犯刑法第271 條
    第1 項殺人罪，犯罪嫌疑重大，並參酌本案乃因被告因恐被
    發監執行，圖謀脫逃致肇本件犯行，有事實足認有逃亡之虞
    ，有羈押之必要，於99年2月1日裁定被告羈押在案，現由原
    審法院審理中，其羈押之原因尚未消滅，仍有羈押之必要，
    駁回被告具保停止羈押之聲請，已依憑卷內證據逐一敘明其
    理由，並就被告所涉殺人罪之犯罪性質，對社會治安影響重
    大、及被告自承無固定住居所、自身並無剩餘多少錢財等諸
    情，因而難以具保等手段替代羈押，倘不繼續對被告實施羈
    押，勢必難期保全後續之審判及執行等，說明甚詳，核無任
    何憑空推論之情事，所為論斷，與經驗法則、論理法則，均
    屬無違，所為裁量，亦無目的與手段間輕重失衡或違反比例
    原則等情形，應屬原審法院審判職權之適法行使，並無違誤
    。至於被告聲請精神鑑定，為調查證據之方法，與聲請具保
    停止羈押之准否無涉。抗告意旨仍執原裁定已說明論駁之事
    項，再事爭執，難認為有理由，應予駁回。
據上論結，應依刑事訴訟法第412 條，裁定如主文。
中    華    民    國    99    年    4     月    20    日
                  刑事第十二庭  審判長法  官  蔡永昌
                                      法  官  蔡國在
                                      法  官  蔡新毅
以上正本證明與原本無異。
不得再抗告。
                                      書記官  賴立旻
中    華    民    國    99    年    4     月    21    日

司法院資訊處製作；財團法人民間司法改革基金會備份。
